【裁判字號】    98,交抗,1
【裁判日期】    980113
【裁判案由】    聲明異議
【裁判全文】
臺灣高等法院臺南分院交通事件裁定       98年度交抗字第1號
抗  告  人
即受處分人    甲○○
上列抗告人因違反道路交通管理處罰條例案件，不服臺灣臺南地
方法院，中華民國97年11月26日所為裁定（97年度交聲字第969
號），提起抗告，本院裁定如下：
    主  文
抗告駁回。
    理  由
一、抗告意旨略以：
  (一)原裁定書認，於舉發地點前之北上284.6公里設有「前有測
    速照相」之告示牌，但未能由裁定書得知，該告示牌是否為
    國道高速公路局所設置之固定標誌，且確實於取締該日前已
    經施工架設完畢？或僅是執勤員警臨時所架設，若為臨時架
    設應使人確信取締當時即已存在。依據行政訴訟法第136條
    明文規定準用民事訴訟法第277條舉證責任分配之原則，亦
    即基本上公路主管機關對於人民進行處罰，必須先就違規事
    實之存在，盡其舉證之責任，倘不能證明存有違規事實，其
    處罰即不能認為合法。故舉發及處分單位應提出上述事證才
    能使人折服。
  (二)道路交通處罰條例第7條之2第1項規定逕行舉發要件為：1.
    有該條第l項第1款至第7款情形之一者。2.當場不能或不宜
    攔截製單舉發者。所以並非僅符合該條第l項第7款即能逕行
    舉發，尚需有不能不宜之情事。從目前高速公路警察執行超
    速取締，不外乎是警車測速、員警持雷射槍測速及固定或流
    動測速，前兩者經發現超速，因警車性能差追不上、經攔停
    不服稽查逃逸才稱之為「不能」；因其車速過快考慮其安全
    性認不宜當場攔停才能稱為「不宜」。本案舉發單位僅空言
    「考慮駕駛人安全、道路交通流量、及行車速度認為不宜所
    以逕行舉發」。但本件取締為員警架設測速儀器後即躲於暗
    處，任由儀器運作，舉發單位都不敢稱其有不能之情事，何
    來執勤員警可根據當時情形判斷為不宜。本件行車速率僅
    125公里（暫且不論儀器正確性），並非絕對不能當場攔停
    舉發，以目前時速達130公里以上經攔停當場舉發者不勝枚
    舉（臺灣台南地方法院97年度交聲自第55號、97年度交聲自
    第253號裁定參照），所以極為清楚本案並非有不宜當場攔
    停之情事，明顯是因執勤方式之不同所造成，根本未進行裁
    量，存有裁量怠惰之瑕疵至為灼然。為此，請求撤銷原裁定
    云云。
二、原處分意旨略以：受處分人即抗告人甲○○（下稱抗告人）
    駕駛其所有車牌號碼C7-6609號自用一般小客車，於民國97
    年8月17日10時16分許，行經國道三號北上284.1公里路段時
    ，行車速限110公里，經測時速125公里，超速15公里，行車
    速度超過規定之最高時速未滿20公里，經內政部警政署國道
    公路警察局第八警察隊古坑分隊員警測速照相逕行製單舉發
    。嗣經移送機關即交通部公路總局嘉義區監理所臺南監理站
    以其違規事證明確，依照道路交通管理處罰條例第33條第1
    項第1款、第63條第1項第1款之規定，裁處抗告人罰鍰新臺
    幣（下同）3,000元，並記違規點數1點等語。
三、按汽車行駛於高速公路、快速公路或設站管制之道路，不遵
    使用限制、禁止、行車管制及管理事項之管制規則而有行車
    速度超過規定之最高速限或低於規定之最低速限行為者，處
    汽車駕駛人3,000元以上6,000元以下罰鍰，並記違規點數1
    點。道路交通管理處罰條例第33條第1項第1款及第63條第1
    項第1款定有明文。次按對於汽車駕駛人有行車速度超過規
    定之最高速限或低於規定之最低速限違規行為予以逕行舉發
    ，採用固定或非固定式科學儀器取得證據資料證明者，於一
    般道路須至少於100公尺前，於高速公路、快速公路須至少
    於300公尺前，明顯標示之，道路交通管理處罰條例第7條之
    2第2項第9款、第3項定有明文。
四、經查：
  (一)抗告人甲○○駕駛其所有車牌號碼C7-6609號自用一般小客
    車，於97年8月17日10時16分許，行經國道三號北上284.1公
    里路段時，行車速限110公里，經測時速125公里，超速15公
    里，行車速度超過規定之最高時速未滿20公里，經內政部警
    政署國道公路警察局第八警察隊古坑分隊員警測速照相逕行
    製單舉發，有內政部警政署國道公路警察局97年8月29日公
    警局交字第ZHA108550號舉發違反道路交通管理事件通知單
    一紙及違規採證照片一幀附卷可稽（見原審卷第5、18頁）
    。
  (二)本件舉發抗告人超速行駛所使用之雷達測速儀為LTI廠牌、
    規格為125Hz照相式、器號為UX010186之雷達測速儀，該測
    速儀係經濟部標準檢驗局於97年4月24日檢定合格，檢定合
    格有效期限為98年4月30日，此有經濟部標準檢驗局97年4月
    24日第MO0000000號雷達測速儀檢定合格證書一紙在卷可參
    （見原審卷第14頁）。又本件違規地點「國道三號高速公路
    北上284.1公里」前之287.7公里處設有「最高速限標誌110
    公里」之速限標誌，另於284.6公里處設有「前有測速照相
    」之告示牌之警告標誌，亦經舉發單位函覆於原審說明，此
    亦有內政部警政署國道公路警察局第八警察隊97年10月24日
    公警八交字第0970872050號函檢附之設有「最高速限標誌
    110公里」、「前有測速照相」固定警告標誌之現場照片二
    幀在卷可按（見原審卷第13、15頁）。且依上述照片觀之，
    該警告標誌均已「固定」安裝於離舉發地點之適當合理期待
    之設置範圍內，應已明顯使車輛駕駛人在適當距離內得以清
    楚辨認，則抗告意旨所稱舉發單位未盡舉證之責云云，即有
    誤會。是以，本件違規地點前至少300公尺以上已明顯設置
    「最高速限標誌110公里」警告標誌及「前有測速照相」之
    告示牌提醒用路人，而抗告人之上開車輛於97年8月17日經
    警測得行駛超速時，該雷達測速儀尚在檢定合格有效期限內
    ，故該雷達測速器之準確性及正確性應值得信賴。綜此，抗
    告人確有於上開時、地，未遵從速限而駕車超速之違規事實
    ，堪予認定。
  (三)又抗告人為上述違規行為時，道路交通管理處罰條例第7條
    之2第1項第7款明定：「汽車駕駛人之違規行為經以科學儀
    器取得證據資料者，當場不能或不宜攔截製單舉發者，得對
    汽車所有人逕行舉發處罰。」本件係以雷達測速儀檢測設備
    之科學儀器取得抗告人違規之證據資料，而舉發違規地點係
    在國道高速公路，舉發時間為上午10時許，且抗告人車速當
    時已高達時速125公里，舉發之員警為考慮駕駛人安全、道
    路交通流量及行車速度等情形，認不宜攔截時，而以科學儀
    器測速照相採證，揆諸前開規定，本件逕行舉發自無違誤不
    當可言。抗告人辯稱本件逕行舉發存有裁量瑕疵云云，亦屬
    誤會。
五、綜上所述，抗告人於上開時、地，駕車行駛高速公路速度超
    過規定最高速限（未滿20公里）之事實，已甚明確，原處分
    機關裁處抗告人罰鍰金額3,000元，並記違規點數1點，該裁
    量權之行使，亦無裁量逾越或濫用之情事。準此，原審依道
    路交通管理處罰條例第33條第1項第1款、第63第1項第1款規
    定，裁定駁回抗告人之異議，核無違誤。抗告人仍執陳詞提
    起抗告，並無理由，應予駁回。
六、據上論結，應依道路交通案件處理辦法第26條，刑事訴訟法
    第412條，裁定如主文。
中    華    民    國    98    年    1     月    13    日
                  刑事第二庭  審判長法  官  葉居正
                                    法  官  郭千黛
                                    法  官  洪碧雀
以上正本證明與原本無異。
不得再抗告。
                                    書記官  魏芝雯
中    華    民    國    98    年    1     月    14    日


司法院資訊處製作；財團法人民間司法改革基金會備份。
